臺灣基隆地方法院民事裁定　　　　　　 100年度事聲字第58號
異　議　人
即　債務人　簡志雄
上列當事人因消費者債務清理條例更生執行事件，對於民國100
年6 月8 日本院司法事務官所為之99年度司執消債更字第21號裁
定聲明異議，本院裁定如下：
    主  文
異議駁回。
    理  由
一、按關於更生或清算之程序，除本條例別有規定外，準用民事
    訴訟法之規定，消費者債務清理條例（下稱本條例）第15條
    定有明文。復按當事人對於司法事務官處理事件所為之終局
    處分，得於處分送達後10日之不變期間內，以書狀向司法事
    務官提出異議。司法事務官認前項異議有理由時，應另為適
    當之處分；認異議為無理由者，應送請法院裁定之。法院認
    第一項之異議為有理由時，應為適當之裁定；認異議為無理
    由者，應以裁定駁回之，民事訴訟法第240 條之4 第1 至3
    項亦定有明文。本件異議人對於本院司法事務官於民國100
    年6 月8 日所為99年度司執消債更字第21號裁定不服而提出
    異議，司法事務官認其異議無理由而送請本院為裁定，經核
    與上開條文規定及意旨相符，先予敘明。
二、本件異議意旨略以：利息與違約金之請求合計逾越年息20％
    ，有違民法第205 條之立法意旨，且各地方法院見解亦不相
    同，而社會經濟狀況早已不屬高利率時代，另訴訟、執行費
    用已由異議人負擔，法院自應依職權將利息與違約金合計崇
    至年息20％以下，始合乎法理，為此聲明異議云云。
三、按當事人得約定債務人不履行債務時，應支付違約金。又約
    定之違約金過高者，法院得減至相當之數額，民法第250 條
    、第252 條分別定有明文。而衡量違約金是否過高、是否相
    當仍須依一般客觀事實、社會經濟狀況及當事人所受損害情
    形，以為酌定標準（最高法院49年度台上字第807 號判例意
    旨參照）。次按約定之違約金是否過高，應就債務人若能如
    期履行債務時，債權人可享受之一切利益為衡量標準，而非
    以僅約定1 日之違約金額若干為衡量標準（最高法院51年度
    台上字19號判例要旨參照）。質言之，依該等判例意旨，無
    非在強調不得僅以約定違約金額多寡作為認定是否過高之唯
    一憑據，而是闡明債權人因債務人之違約所受之一切不利益
    均應歸由債務人負擔，尤以違約金係以強制債務之履行為目
    的時，實具有確保債權效力之強制罰性質者益然，蓋依契約
    關係，當事人本均有依約履行之義務，此私法自治與契約自
    由原則之具體實現，設非不然，則當事人可任意遲延或拒絕
    給付，無疑將對債之履行造成阻力，而妨礙當事人間之意思
    活動，並所謂可享受之一切利益，自須依一般客觀事實，社
    會經濟狀況及當事人所受損害等情形綜合觀察以為酌定標準
    。又違約金之約定，為當事人契約自由、私法自治原則之體
    現，雙方於訂約時，既已盱衡自己履約之意願、經濟能力、
    對方違約時自己所受損害之程度等主、客觀因素，本諸自由
    意識及平等地位自主決定，除非債務人主張並舉證約定之違
    約金額過高而顯失公平，法院得基於法律之規定，審酌該約
    定金額是否確有過高情事及應予如何核減至相當數額，以實
    現社會正義外，當事人均應同受該違約金約定之拘束，法院
    亦應予以尊重，始符契約約定之本旨。是債務人於違約時，
    若仍得任意指摘原約定之違約金額過高而要求核減，結果將
    使債權人金融週轉陷於呆滯，生產計劃無由開展，而債務人
    拖債之風亦將日熾，無異將債務人不履行契約之不利益歸由
    債權人分攤，不僅對債權人難謂為公平，抑且有礙交易安全
    及私法秩序之維護，豈得謂平。
四、經查，本件異議人主張利息與違約金之請求合計逾越年息20
    ％，法院即應予酌減云云，惟異議人前向各債權人銀行申請
    信用卡、現金卡使用或為信用貸款時已簽訂申請書表明同意
    遵守有關違約金之約定，自應受其拘束，而不能任由異議人
    事後反悔，且異議人並未舉證證明違約金額有如何過高情事
    ，且本件債權人等僅請求利息與違約金，並無重複計算利息
    與遲延利息，更無將高額違約金計入本金請求，再行要求高
    額利息之情事，再佐以異議人於99年8 月13日提出之更生方
    案，異議人並非全額清償，其清償成數僅佔無擔保及無優先
    債權488萬9,169元之20.71%（惟該更生方案是否可行此乃另
    一問題），是本件債權人等在違約金之計算方式上，核與異
    議人因遲延給付致債權人須付出之追償人力、物力及其債權
    可能無法全額受償等損害相比，難謂過高，本院自無從予以
    酌減。從而，本院審酌相對人因異議人違約所受之一切不利
    益、一般客觀事實及社會經濟狀況等情形綜合觀察，本件違
    約金金額並無過高，是異議人主張利息與違約金之請求合計
    逾越年息20％，法院即應予酌減云云，自屬無據。原裁定駁
    回異議人之聲請，經核並無違誤。異議意旨指摘原裁定不當
    ，求予廢棄，為無理由，應予駁回。
五、依民事訴訟法第240 條之4 第3 項後段，裁定如主文。
中    華    民    國  100    年    8    月    26    日
                  民事庭法  官  周霙蘭
以上正本係照原本作成。
如對本裁定抗告，應於本裁定送達後10日內向本院提出抗告狀，
並繳納抗告裁判費新臺幣1000元。
中    華    民    國   100    年    8     月    26    日
                        書記官  黃筱雯